【裁判字號】    89,上更(一),313
【裁判日期】    890530
【裁判案由】    毒品危害防制條例
【裁判全文】
臺灣高等法院刑事判決                        八十九年度上更(一)字第三一三號
    上  訴  人  臺灣板橋地方法院檢察署檢察官
    上訴人即
    被      告  乙○○
    選任辯護人  王惠然
右上訴人因被告違反麻醉藥品管理條例案件，不服台灣板橋地方法院八十五年度訴字
第二七七四號中華民國八十六年六月六日第一審判決（起訴案號：台灣板橋地方法院
檢察署八十五年度偵字第六三００號）提起上訴，本院判決後，經最高法院第一次發
回，本院判決如左：
    主  文
原判決關於乙○○部分撤銷。
乙○○無罪。
    理  由
一、公訴意旨略以：乙○○與曹蔚文共同意圖營利，並基於概括之犯意聯絡，自民國
    八十四年十月間某日起至同年十二月下旬某日止，在台北縣中和市○○路一四三
    巷二十四六二號三樓及同縣市○○路與景平路交岔口附近等地，以每一‧五公克
    新台幣（下同）五千元之價格，連續多次非法販賣安非他命予甲○○，嗣於八十
    五年二月十六日上午八時十分許，經警查獲甲○○後，循線查獲上情，因認為乙
    ○○犯有麻醉藥品管理條例第十三條之一第二項第一款之非法販賣麻醉藥品罪嫌
    。
二、按犯罪事實應依證據認定之，無證據不得推定其犯罪事實，刑事訴訟法第一百五
    十四條定有明文。又事實之認定，應憑證據。如未能發現相當證據，或證據不足
    以證明，自不能以推測或擬制之方法，為裁判基礎。（最高法院四十年台上字第
    八六號判例意旨參照）。次按被告自白，雖得做為認定犯罪之證據，但依刑事訴
    訟法第一百五十六條之規定，必須自白本身具有任意性，即該自白確係出於被告
    之自由意志，而非出於強暴、脅迫、利誘、詐欺、違法羈押或其他不正方法，而
    取得者（刑事訴訟法第一百五十六條第一項參照）。而且自白內容須具備真實性
    ，亦即須有客觀之補強證據來證明被告自白內容屬實，該自白方得採為認定被告
    犯罪之證據，此即刑事訴訟法第一百五十六條第二項所定：「被告之自白，不得
    作為有罪判決之唯一證據，仍應調查其他必要之證據，以察其是否與事實相符」
    之規範意旨所在。其立法目的乃欲以補強證據擔保自白之真實性，亦即以補強證
    據之存在，藉之限制自白在證據上之價值，防止偏重自白，發生誤判之危險。而
    以被告之自白，作為其自己犯罪之證明時，尚有此危險；則以之作為其他共同被
    告之罪證時，不特在採證上具有自白虛偽性之相同危險，且還有利用自白，以嫁
    禍他人，而為虛偽供述之危險性存在。故共同被告不利於己之陳述，必須有其他
    必要之補強證據，來補足其自白之證明力，始得採為斷罪資料。最高法院八十六
    年度台上字第三一七九號判決意旨明示：「共同被告所為不利於己之陳述，固得
    採為其他共同被告犯罪之證據，但此項不利之陳述，須無瑕疵可指，且就其他方
    面調查又與事實相符者，始得採為犯罪事實之認定。縱可認其陳述無瑕疵，亦應
    調查其他足資以證明所供述之犯罪事實確具有相當程度真實性之補強證據，以察
    其是否與事實相符。若不為調查，而專憑此項供述即為其他共同被告犯罪事實之
    認定，顯與刑事訴訟法第一百五十六條第二項之規定有違」。可資參攷。
三、訊據上訴人即被告乙○○否認有販賣安非他命予甲○○犯行，並辯稱：與甲○○
    並不熟悉，亦未販賣安非他命予甲○○等語。而公訴人認為被告涉嫌非法販賣安
    非他命，無非以：（一）、被告前揭犯行，業據證人甲○○於警訊及偵查中指證
    綦詳。（二）、台北市政府警察局報行通訊監察案件譯文影本三張在卷可資佐證
    等為其論據。
四、經查：
   （一）、共同被告即證人於於警訊及偵查固供稱向被告購買品安非他命，惟其於
           警訊時供稱：「（向被告）購得十次安非他命。」（見偵查卷第五頁）
           ；於偵查中卻供稱：「七、八次」（見同上卷第二十四頁背面），其後
           在原審調查時否認向被告購買安非他命，改稱：係向林德安購買。（見
           原審卷第八十四頁背面），並在前審證稱：係承辦員警要其供述向闞金
           菖買安非他命，實係向林德安所購。（見本院八十六年度上訴字第四三
           ０五號卷「以下稱本院前審卷」第三十五頁），證人甲○○前後所供不
           一，況證人甲○○於警訊時供稱，購買安非他命時，係以被告之000
           000000號呼叫器，與被告聯絡（見偵查卷第五頁）；且於偵查中
           指稱：被告是幫同案被告曹蔚文跑腿的。（見同上卷第二十五頁），惟
           被告始終否認伊有呼叫器（見原審卷第四十二頁背、第五十八頁；本院
           前審卷第三十六頁背面、第四十八頁背面），經原審向電信公司查證結
           果，上開呼叫器之用戶為居住高雄之楊靜芳（見原審卷第七十三頁、第
           七十四頁），並非被告，同案被告曹蔚文且經判處無罪確定，是證人林
           正泓於警訊及偵查中不利於被告之陳述，並非無瑕疵。
    （二）、證人即台北市警察局萬華分局第三組偵查員黃證哲及李志祥於本院前審
            固均否認有要甲○○如何述，黃證哲並證稱：當時係一問一答所製作之
            筆錄，訊問時其母還在場等語；李志祥亦證稱：依甲○○供述他向被告
            乙○○買安非他命吸用，循線查獲等語。（見本院前審卷第四十八頁、
            第五十五頁），但證人黃證哲、李志祥之證言僅能證明證人甲○○於警
            訊有為不利於被告之陳述而已，並不能作為證人甲○○前開不利於被告
            陳述之補強證據。
    （三）、再被告與同案被告曹蔚文之通話中，並未明確提及販賣安非他命之情事
            ，是該台北市政府警察局報行通訊監察案件譯文影本亦不足為被告販賣
            安非他命之佐證。
五、此外，查無其他積極確切之證據足以證明被告有販賣安非他命之犯行，自不能僅
    以共同被告甲○○前開具有瑕疵且無補強證據之不利於被告之陳述，及不能證明
    被告犯罪之台北市政府警察局報行通訊監察案件譯文影本等情，即認定被告之犯
    行。原審未察，遽為被告有罪之判決，自有可議，檢察官上訴意旨認為被告與同
    案被告曹蔚文係共犯云云，亦無理由，應予駁回。被告上訴意旨指摘原判決不當
    ，請求撤銷改判，為有理由，自應由本院將原判決撤銷改判，爰依法諭知被告無
    罪之判決。
據上論斷，應依刑事訴訟法第三百六十九條第一項前段、第三百六十四條、第三百零
一條第一項，判決如主文。
本案經檢察官張啟彬到庭執行職務。
中      華      民      國      八十九      年      五    月    三十   日
                              臺灣高等法院刑事第二十四庭
                                  審判長法  官
                                        法  官
                                        法  官
得上訴


司法院資訊處製作；財團法人民間司法改革基金會備份。
